臺灣新竹地方法院刑事判決
109年度交易字第253號
公  訴  人  臺灣新竹地方檢察署檢察官
被      告  黃子軒


上列被告因過失致重傷案件，經檢察官提起公訴（108年度偵字
第13565號），被告於本院準備程序中，就被訴事實為有罪之陳
述，經本院告知簡式審判程序意旨，並聽取公訴人、被告之意見
後，本院裁定依簡式審判程序審理，並判決如下：
    主  文
黃子軒犯無駕駛執照駕車過失傷害致人重傷罪，處有期徒刑肆月
，如易科罰金，以新臺幣壹仟元折算壹日。
    事  實
一、黃子軒原考領之普通小型車駕照已於民國106年6月7日，因
    身心障礙逕註而繳回，依法不得駕駛小型車，仍於108年4月
    17日下午1時56分許，無普通小型車駕照而駕駛車牌號碼000
    -0000號自用小貨車，沿新竹縣竹北市興隆路3段由西往東方
    向行駛，行經興隆路3段與嘉豐六路2段交岔路口，遇同向前
    方不詳車號汽車左轉嘉豐六路2段，而往右偏繞越直行時，
    本應注意車前狀況，並隨時採取必要之安全措施，且除準備
    停車或臨時停車外，不得駛出路面邊線或跨越兩條車道行駛
    ，又禁止變換車道線係用以禁止行車變換車道，而依當時天
    候晴、日間自然光線、柏油路面、乾燥、無缺陷、無障礙物、
    視距良好等一切情形，客觀上並無不能注意之情事，竟疏未注
    意及此，貿然跨越禁止變換車道線駛入路口，又未充分注意
    車前路口狀況，適有温偵伶騎乘車牌號碼000-0000號普通重
    型機車，沿興隆路3段由西往東方向行駛外側車道至上開路
    口，停等號誌轉換為直行及左轉時相後，起步左轉嘉豐六路
    2段，原應注意駛至交岔路口左轉彎時，應於距交岔路口30
    公尺前顯示方向燈或手勢，並換入內側車道或左轉車道，行
    至交岔路口中心處左轉，並不得占用來車道搶先左轉，且機
    車行駛之車道，應依標誌或標線之規定行駛，亦疏未注意及
    此，自外側車道起步後，往左駛入路口逕行左轉彎，兩車因
    而發生碰撞，致温偵伶人車倒地，受有頭部外傷併顱內出血
    、硬腦膜下積水、頭骨骨折合併硬腦膜下出血及蜘蛛膜下腔
    出血等傷害，並導致温偵伶嗅覺喪失之重傷害。黃子軒於肇
    事後，在未被有偵查犯罪職權之機關或公務員發覺前，主動
    向據報到場處理道路交通事故之員警坦承肇事而接受裁判。
二、案經温偵伶訴由新竹縣政府警察局竹北分局報告臺灣新竹地
    方檢察署檢察官偵查起訴。　　
    理  由
一、認定事實之證據及理由 
（一）上揭犯罪事實，業據被告黃子軒於本院準備程序及簡式審
      判程序中坦認不諱（見本院卷第43至44頁、第50至51頁）
      ，核與告訴人溫偵伶於警詢及檢察事務官詢問中之指訴大
      致相符（見偵卷第14至17頁、第18至21頁、第46至48頁）
      ，並有車輛詳細資料報表、道路交通事故現場圖、道路交
      通事故調查報告表（一）（二）各1份、道路交通事故照
      片9張、中國醫藥大學新竹附設醫院診斷證明書1份、中國
      醫藥大學新竹附設醫院109年2月5日院醫事字第109000014
      0號函及所附溫偵伶病歷資料1份、證號查詢汽車駕駛人資
      料1份、交通部公路總局新竹區監理所竹苗區車輛行車事
      故鑑定會竹苗區0000000案鑑定意見書1份等件附卷可佐（
      見偵卷第22頁、第28頁、第29至31頁、第34至38頁、第52
      至74頁、第76至77頁、第79頁），足認被告上開任意性自
      白確與事實相符，堪予採信。本案交通事故發生之經過，
      即堪認定。
（二）按汽車駕駛執照為駕駛汽車之許可憑證，由駕駛人向公路
      監理機關申請登記，考驗及格後發給之；汽車駕駛人經考
      驗及格，未領取駕駛執照前，不得駕駛汽車，道路交通安
      全規則第50條第1項定有明文；又汽車行駛時，駕駛人除
      應遵守道路交通標誌、標線、號誌之指示，亦應注意車前
      狀況及兩車併行之間隔，並隨時採取必要之安全措施；此
      外，汽車在同向二車道以上之道路（車道數計算，不含車
      種專用車道、機車優先道及慢車道），應依標誌或標線之
      指示行駛，且除準備停車或臨時停車外，不得駛出路面邊
      線或跨越兩條車道行駛，道路交通安全規則第90條、第94
      條第3項、第98條第1項第5款分別定有明文。經查：被告
      明知其汽車駕駛執照業因身心障礙註記而繳回，並未持有
      有效之汽車駕駛執照，仍駕駛前開車輛上路，為無照駕駛
      乙情，業據被告供承在卷（本院卷第50至51頁），並有證
      號查詢汽車駕駛人資料1紙在卷可憑。又被告既已駕駛汽
      車上路，自應遵守前揭道路交通安全規則之規定，並應注
      意車前狀況，隨時採取必要之安全措施，且不得跨行禁止
      變換車道線，以避免發生危險，而依本案車禍事故發生當
      時之客觀環境以觀，並無不能注意之情事，詎被告駕駛前
      開汽車行經前開交岔路口時，竟疏未注意車前狀況、且跨
      行禁止變換車道線駛入號誌管制路口，致與告訴人騎乘之
      機車發生碰撞，堪認被告就本案交通事故之發生，確有過
      失，至為明確。而告訴人因本件車禍事故，受有頭部外傷
      併顱內出血、硬腦膜下積水、頭骨骨折合併硬腦膜下出血
      及蜘蛛膜下腔出血等傷害，且因而有嗅覺喪失之症狀，於
      108年8月15日門診時，味能及嗅能尚未完全恢復等節，亦
      有中國醫藥大學新竹附設醫院診斷證明書1份、中國醫藥
      大學新竹附設醫院109年2月5日院醫事字第1090000140號
      函及所附溫偵伶病歷資料1份附卷可佐，是依告訴人前揭
      所受該傷勢情節以觀，已達刑法第10條第4項第3款之毀敗
      或嚴重減損嗅能之程度，應屬重傷無疑。被告之過失行為
      與告訴人身體受傷之結果間，顯具有相當因果關係，亦甚
      為明確。
二、論罪科刑：
（一）被告行為後，刑法第284條條文已於民國108年5月29日修
      正公布，並自同年月31日生效施行，刑法第284條原規定
      ：「因過失傷害人者，處六月以下有期徒刑、拘役或五百
      元以下罰金；致重傷者，處一年以下有期徒刑、拘役或五
      百元以下罰金（第1項）；從事業務之人，因業務上之過
      失傷害人者，處一年以下有期徒刑、拘役或一千元以下罰
      金；致重傷者，處三年以下有期徒刑、拘役或二千元以下
      罰金（第2項）」；修正後改為：「因過失傷害人者，處
      一年以下有期徒刑、拘役或十萬元以下罰金；致重傷者，
      處三年以下有期徒刑、拘役或三十萬元以下罰金」，是比
      較新舊法結果，行為後之法律並未有利於行為人，依刑法
      第2條第1項前段之規定，本件自應適用修正前刑法第284
      條之規定。
（二）次按汽車駕駛人，無駕駛執照駕車，酒醉駕車，吸食毒品
      或迷幻藥駕車，行駛人行道或行經行人穿越道不依規定讓
      行人優先通行，因而致人受傷或死亡，依法應負刑事責任
      者，加重其刑至二分之一，道路交通管理處罰條例第86條
      第1項定有明文。查被告之汽車駕駛執照業因身心障礙註
      記而繳回，案發時並未持有有效之汽車駕駛執照，仍駕駛
      自用小貨車上路，自屬無照駕車。是核被告所為，係犯道
      路交通管理處罰條例第86條第1項、修正前刑法第284條第
      1項後段之汽車駕駛人，無駕駛執照駕車犯過失傷害致人
      重傷罪，並應依照道路交通管理處罰條例第86條第1項之
      規定加重其刑。
（三）被告於肇事後，親自報警，並報明姓名、地點，請警方前
      往處理而坦承肇事自願接受裁判一節，業據被告陳述明確
      （見本院卷第50頁），亦有新竹縣政府警察局竹北分局高
      鐵派出所道路交通事故肇事人自首情形紀錄表1份在卷可
      佐（見偵卷第24頁），是以被告對於未經發覺之犯罪自首
      而接受裁判，爰依刑法第62條前段之規定，減輕其刑。被
      告有前開加重減輕之情形，應依照刑法第71條第1項先加
      後減之。
（四）爰以行為人之責任為基礎，審酌被告未曾有刑事科刑紀錄
      ，有臺灣高等法院被告前案紀錄表附卷可參，素行尚稱良
      好；然其無照駕駛又未能善盡駕駛注意義務，導致告訴人
      受有前揭重傷，造成之損害極為嚴重且難以回復，所為實
      應予非難；惟念被告坦承犯行，然無法與告訴人成立民事
      和解之犯後態度；並衡酌告訴人所受之傷勢及被告違反義
      務之程度，暨被告自述其高中畢業之教育程度，從事粗工
      ，日薪新臺幣（下同）1,200元，月收入約2至3萬元，未
      婚沒有小孩，與父母同住，經濟情況普通，沒有負債等一
      切情狀，量處如主文所示之刑，並諭知易科罰金之折算標
      準。
據上論斷，應依刑事訴訟法第273條之1第1項、第299條第1項前
段，判決如主文。
本案經檢察官黃依琳提起公訴，檢察官高如應到庭執行職務。
中　　華　　民　　國　　110 　年　　1 　　月　　13　　日
                  刑事第六庭      法　官      王榮賓
以上正本證明與原本無異。
如不服本判決應於收受送達後20日內向本院提出上訴書狀，並應
敘述具體理由；其未敘述上訴理由者，應於上訴期間屆滿後20日
內向本院補提理由書（均須按他造當事人之人數附繕本）「切勿
逕送上級法院」。告訴人或被害人如對於本判決不服者，應具備
理由請求檢察官上訴，其上訴期間之計算係以檢察官收受判決正
本之日期為準。
中　　華　　民　　國　　110 　年　　1 　　月　　15　　日
                                  書記官      蘇鈺婷
附錄本案論罪法條：
道路交通管理處罰條例第86條第1 項
汽車駕駛人，無駕駛執照駕車、酒醉駕車、吸食毒品或迷幻藥駕
車、行駛人行道或行經行人穿越道不依規定讓行人優先通行，因
而致人受傷或死亡，依法應負刑事責任者，加重其刑至二分之一
。
修正前中華民國刑法第284 條第1 項
因過失傷害人者，處6 月以下有期徒刑、拘役或5 百元以下罰金
。致重傷者，處1 年以下有期徒刑、拘役或5 百元以下罰金。